【裁判字號】    91,南簡上,237
【裁判日期】    920226
【裁判案由】    過失傷害
【裁判全文】
臺灣臺南地方法院刑事判決                      九十一年度南簡上字第二三七號
    上  訴  人  臺灣台南地方法院檢察署檢察官
    被      告  丙○○
右列上訴人不服本院新營簡易庭所為之九十一年度營簡字第一八一號被告丙○○因過
失傷害案件於民國九十一年九月三十日所為之第一審判決，（聲請簡易判決處刑案號
：臺灣台南地方法院檢察署九十一年度調偵字第一五號），提起上訴，本院管轄之第
二審合議庭判決如左：
    主  文
原判決撤銷。
丙○○從事業務之人，因業務上之過失傷害人，處有期徒刑伍月，如易科罰金，以參
佰元折算壹日。
    事  實
一、丙○○係長榮貨運股份有限公司之貨車司機，平日即以駕駛曳引車運送貨物，為
    其主要工作，乃從事駕駛業務之人。其前於民國七十三年間，因犯業務過失致死
    罪，經臺灣高雄地方法院判處有期徒刑八月，緩刑三年確定在案；復於七十八年
    間，因犯業務過失傷害罪，經臺灣高雄地方法院判處有期徒刑四月，緩刑三年確
    定在案。丙○○應知其駕駛曳引車之業務內容具有相當之危險性，若有疏失將造
    成他人生命、身體之嚴重危害，然其竟不知警惕，復於九十年十一月二十七日凌
    晨，駕駛車牌號碼ＫＩ—五九三號營業曳引車（營業半聯結車），沿國道一號高
    速公路，由北往南方向行駛，而於同日上午二時二十五分許，其以時速約九十公
    里之行車速度，途經高速公路南下三百二十二公里處時，理應注意汽車行駛時，
    駕駛人應注意車前狀況，並隨時採取必要之安全措施，且應注意汽車在同一車道
    行駛時，除擬超越前車外，後車與前車之間應保持隨時可以煞停之距離，並需注
    意汽車行駛高速公路，前後兩車間之行車安全距離，在正常天候狀況下，行車速
    度為時速九十公里，大型車應保持七十公尺之最小安全距離。又依當時天候晴朗
    、路面乾燥無缺陷、道路上未有任何障礙物、視距復屬良好，為正常之天候狀況
    等情形以觀，客觀上亦無不能注意之情事，其竟於行進間，因打瞌睡疏於注意車
    前狀況，且疏未與前車保持隨時可以煞停之最小安全距離距離，以致其駕駛之曳
    引車不慎追撞同向在前，由甲○○駕駛之車牌號碼ＤＱ—九四四九號自用小貨車
    後方，致甲○○受有右胸第十一肋骨骨折、右大腿、左小腿、腹部鈍傷併皮膚擦
    傷及皮下瘀腫、右足兩處裂傷各長二公分、四公分等傷勢；而同乘該自用小貨車
    之乙○○亦受有枕部頭皮十公分撕裂傷、左上臂手肘處六公分撕裂傷、左上臂手
    腕處二公分及一公分之撕裂傷、左前額五公分撕裂傷、左前小腿一公分撕裂傷、
    右下肢多處擦傷等傷勢。甲○○、乙○○二人於同日經送台南市立醫院急救後，
    甲○○住院至九十年十二月三日，乙○○住院至同年十二月十日，始行出院。
二、案經甲○○、乙○○訴由內政部警政署國道公路警察局第五警察隊報請臺灣臺南
    地方法院檢察署檢察官偵查起訴。
    理  由
一、右述犯罪事實業據被告丙○○於警訊時及偵審中供承不諱，核與告訴人甲○○及
    乙○○於警訊時及偵審中指訴受傷情節相符，並有內政部警政署國道公路警察局
    道路交通事故調查報告表及現場相片六張在卷可資佐證。又告訴人二人因本件車
    禍，而受有如事實欄所載等傷害，亦經台南市立醫院九十一年十二月四日以（九
    一）南市醫字第七九五號函復本院，有該函一紙附卷可參。
二、按汽車行駛時，駕駛人應注意車前狀況，並隨時採取必要之安全措施；又汽車在
    同一車道行駛時，除擬超越前車外，後車與前車之間應保持隨時可以煞停之距離
    ，道路交通安全規則第九十四條第三項、第一項分別定有明文。另汽車行駛高速
    公路，前後兩車間之行車安全距離，在正常天候狀況下，行車速度為時速九十公
    里，大型車應保持七十公尺之最小安全距離，高速公路交通管制規則第六條第一
    項亦規定甚明。本件被告丙○○駕駛屬大型車之曳引車，於高速公路上行駛，理
    應注意前述道路交通安全規則及高速公路交通管制規則等規定，而案發當時天候
    晴朗、路面乾燥無缺陷、道路上未有任何障礙物、視距復屬良好，為正常之天候
    狀況等情，亦有上述道路交通事故調查報告表載明可考，據此判斷，客觀上亦無
    不能注意之情事，其竟疏於注意車前狀況，且疏未與前車保持隨時可以煞停之最
    小安全距離，即貿然前行，以致其駕駛之曳引車不慎追撞在前行駛之車牌號碼Ｄ
    Ｑ—九四四九號自用小貨車，並造成告訴人二人受有前揭傷害，故被告之上述駕
    駛行為，顯有過失。且與告訴人二人所受之傷害結果間，具有相當因果關係，復
    屬顯然，是本件事證已甚明確，被告之過失傷害犯行，堪以認定。
三、查被告丙○○係長榮貨運股份有限公司之貨車司機，平日即以駕駛大貨車運送貨
    物，為其主要工作，乃從事駕駛業務之人，其於上開時、地，駕駛曳引車未與前
    車保持安全距離，而追撞由告訴人甲○○所駕並搭乘乙○○之小貨車，並致告訴
    人二人受傷，核其所為，應係犯刑法第二百八十四條第二項前段之業務過失傷害
    罪。又被告係以一過失行為致二人受傷，為想像競合犯，應依刑法第五十五條前
    段僅論以一過失傷害罪。原審以被告犯行明確，依法論罪科刑，固非無見，惟被
    告前有二次因駕駛業務因而致人死亡及受傷之紀錄，雖不構成累犯，惟其應較常
    人更為注意行車安全。然被告於駕駛大型貨車並行駛於高速行駛之國道時，竟因
    打瞌睡而未注意車前狀況及保持安全距離而肇事，其過失程度非輕。況告訴人二
    人因本次車禍，經送醫治療後，分別住院七日及十四日始得出院，足見傷勢甚重
    ，原審僅量處拘役五十日，顯屬過輕，上訴人指摘原審量刑過輕等語，為有理由
    ，應由本院予以撤銷改判。爰審酌被告前曾有因駕駛業務過失致人死、傷之紀錄
    、本件車禍過失之程度、告訴人因本件車禍所受之傷害，犯罪後坦承犯行，迄今
    尚未與告訴人達成和解，取得其諒解之態度等一切情狀，量處如主文所示之刑，
    並諭知易科罰金之折算標準。
據上論斷，應依刑事訴訟法四百五十五條之一第一項、第三項、第三百六十九條第一
項前段、第三百六十四條、第二百九十九條第一項前段，刑法第二百八十四條第二項
前段、第五十五條前段、第四十一條第一項前段，罰金罰鍰提高標準條例第一條前段
、第二條，判決如主文。
本案經檢察官曲鴻煜到庭執行職務
中      華      民      國    九十二    年      二      月    二十六    日
                                  臺灣臺南地方法院刑事第五庭
                                          法  官  蘇清水
                                          法  官  林欣玲
                                          法  官  卓穎毓
右正本與原本無異。
本件不得上訴。
                                          書記官  秦建華
中      華      民      國    九十二    年      二      月    二十六    日
附錄法條：
中華民國刑法第二百八十四條
 (過失傷害罪)
因過失傷害人者，處六月以下有期徒刑、拘役或五百元以下罰金，致重傷者，處一年
以下有期徒刑、拘役或五百元以下罰金。
從事業務之人，因業務上之過失傷害人者，處一年以下有期徒刑、拘役或一千元以下
罰金，致重傷者，處三年以下有期徒刑、拘役或二千元以下罰金。


司法院資訊處製作；財團法人民間司法改革基金會備份。
